【裁判字號】    89,易,4394
【裁判日期】    900214
【裁判案由】    詐欺
【裁判全文】
臺灣高雄地方法院刑事判決                        八十九年度易字第四三九四號
    公  訴  人  臺灣高雄地方法院檢察署檢察官
    被      告  乙○○
右列被告因詐欺案件，經檢察官提起公訴（八十九年度偵緝字第九九一號），本院判
決如左：
    主  文
乙○○連續意圖為自己不法之所有，以詐術使人將本人之物交付，處有期徒刑肆月，
如易科罰金，以參佰元折算壹日。
    事  實
一、乙○○前自民國八十八年三月起至同年十月間止，利用任職業務員之機會，侵占
    欣輿實業有限公司（下稱欣輿公司）代收之貨款，共計新台幣（下同）四十一萬
    五千零五十六元（起訴書誤載為三十六萬餘元），以償還其積欠錢莊債務之利息
    ，並以為其生活費之支用，嗣為欣輿公司發覺，將其解僱並提起告訴（業務侵占
    案件，經台灣高雄地方法院判處有期徒刑七月，並經台灣高等法院高雄分院上訴
    駁回確定），且其尚積欠錢莊相當之債務。乙○○明知自己經濟已陷於困境，並
    無支付貨款之能力，竟基於意圖為自己不法所有之詐欺概括犯意，自八十八年十
    月二十九日起至同年十二月三十日止，連續向設於高雄市三民區○○○路二四○
    號「甲○○○有限公司（下稱惠程公司）」佯稱欲購買機油蕊、通心起子、梅開
    板手等各類五金工具以為銷售，使惠程公司信以為真陷於錯誤，依約將前開貨品
    交予乙○○或其所指定之客戶，共計詐得貨款十一萬八千九百六十七元之五金工
    具。詎乙○○取得前開貨品後，拒不付款，並逃逸無蹤，惠程公司始知受騙。
二、案經惠程公司訴由台灣高雄地方法院檢察署檢察官偵查起訴。
    理  由
一、訊據被告乙○○固坦認確有於右揭時、地向告訴人惠程公司訂購五金工具並已收
    受上開貨品，貨款共計十一萬八千九百六十七元，均未給付貨款之事實不諱，惟
    矢口否認有何詐欺犯行，辯稱：伊先以個人名義向惠程公司訂貨，後本欲成立「
    協信行」之公司，但事後公司沒成立，伊將上開貨品銷售予世良保養廠及華甫保
    養廠，並交待上開二家保養廠將貨款交予惠程公司，後因保養廠未依約交付貨款
    予惠程公司，伊並無詐欺之行為及犯意云云。惟查：
  (一)被告確有於右揭時、地向告訴人惠程公司訂購五金工具並已收受上開貨品，貨款
    共計十一萬八千九百六十七元，均未給付貨款之事實，業據被告供承不諱，核與
    告訴人法定代理人丙○○於偵查及本院審理時指述之情節相符，並有惠程公司銷
    貨傳票二十二紙影本附卷可稽。是被告此部分之自白核與事實相符，堪信為真實
    。
  (二)據被告於本院審理時先辯稱：伊將上開貨品銷售予世良保養廠及華甫保養廠時，
    並交待上開二家保養廠將貨款交予惠程公司云云，後辯稱：伊係請惠程公司至世
    良保養廠裝機時，並向世良保養廠收取貨款，因惠程公司未收到貨款，始提起本
    件告訴云云，前後辯詞不一，已有可疑。況據證人即惠程公司負責人丙○○於本
    院審理時證述：伊係將貨物出售予被告，當然是要向被告收取貨款，被告並無向
    伊稱向世良保養廠或向其他人收取上開貨款等語。復據證人即世良保養廠負責人
    丁○○於本院審理時證稱：伊共向被告購買貨品四萬八千元，因伊所經營之保養
    廠剛成立，故先付予被告二萬五千元，其餘款項再分期給付予被告，後被告即不
    知所蹤，無法交付，又伊並無與被告約定將上開貨款交予惠程公司等語。又參以
    果如被告前辯稱所言，其與世良保養廠及華甫保養廠約定，由上開二家保養廠將
    上開貨款直接給付予惠程公司，衡情被告除直接與上開二家保養廠約定外，應將
    上開事實告知予惠程公司，使惠程公司得以向上開二家保養廠收取貨款，惠程公
    司焉會均不知上情？準此，被告顯無與世良及華甫保養廠約定，使上開二家保養
    廠將貨款直接交付予惠程公司之事實，已堪認定。是尚難據被告前後供述不一，
    且與事實相違之供述，而採為認定被告有利之證據。
  (三)據被告於偵查時供稱：伊在欣輿公司任職至八十八年十月後，即無工作，故開始
    批貨賣予保養廠，而伊因經濟狀況不佳，並要租屋、養小孩，始挪用欣輿公司之
    款項，挪用之款項均支付予錢莊利息及充作生活費用等語。準此，被告於八十八
    年十月間，經濟財務已陷於窘困，且尚積欠錢莊相當之債務，其已無任何資力給
    付上開貨款至為明顯，卻仍向告訴人購貨，且事後亦不出面處理上開貨款，經告
    訴人提起本件告訴，並經檢察官通緝始到案，其有不法所有意圖及詐欺之故意，
    至堪認定。
  (四)綜上所述，顯見被告於行為之初既有意圖為自己不法所有，施用詐術，使告訴人
    陷於錯誤，而交付其所購之五金工具，至為明確。從而，本件事證明確，被告上
    開犯行堪以認定。
二、核被告乙○○所為，係犯刑法第三百三十九條第一項之詐欺取財罪。被告先後多
    次詐欺取財犯行，時間緊接，方法相同，觸犯構成要件相同之罪名，顯係基於概
    括犯意反覆為之，依連續犯規定論以一罪，並依法加重其刑。爰審酌被告前有偽
    造有價證券之犯罪前科，素行非佳，有台灣高等法院被告全國前案紀錄表可按，
    且甫因業務侵占案件，經欣輿實業有限公司解職並提起刑事告訴，竟不知謹言慎
    行，再為本件犯行，犯罪之手段、目的，犯罪所取得之利益，惟事後已與告訴人
    達成民事和解，有和解書乙紙附卷可稽，並經告訴人撤回本件告訴，有刑事撤回
    告訴狀乙紙在卷可按，及犯後未坦承犯行等一切情狀，量處如主文所示之刑，並
    依修正後刑法第四十一條第一項規定諭知易科罰金之折算標準，以資懲儆。
據上論斷，應依刑事訴訟法第二百九十九條第一項前段，刑法第五十六條、第三百三
十九條第一項、修正後第四十一條第一項，罰金罰鍰提高標準條例第一條前段、第二
條，判決如主文。
本案經檢察官郭武義到庭執行職務。
中      華      民      國        九十    年      二    月      十四    日
                                  臺灣高雄地方法院刑事第六庭
                      法  官  洪榮家
右為正本，係照原本作成。
如不服本判決，應於送達後十日內，向本院提出上訴狀。
                                      書記官  曾定家
中      華      民      國        九十    年      二    月    十四    日
附錄本案論罪科刑法條全文：
刑法第三百三十九條第一項
  意圖為自己或他人不法之所有，以詐術使人將本人或第三人之物交付者，處五年以
  下有期徒刑、拘役或科或併科一千元以下罰金。


司法院資訊處製作；財團法人民間司法改革基金會備份。
